臺灣高等法院高雄分院刑事判決　　　　96年度上訴字第1093號
上　訴　人　臺灣高雄地方法院檢察署檢察官
被　　　告　甲○○
上列上訴人因被告違反毒品危害防制條例案件，不服臺灣高雄地
方法院96年度訴字第1137號中華民國96年3 月30日第一審判決（
起訴案號：臺灣高雄地方法院檢察署95年度毒偵字第8386號），
提起上訴，本院判決如下：
     主  文
上訴駁回。
     事  實
一、本案經本院審理結果，認第一審判決認事用法及量刑均無不
    當，應予維持，並引用第一審判決書記載之事實、證據及理
    由（如附件）。
二、檢察官上訴意旨略以：施用毒品罪，其構成要件設計上，本
    身即蘊涵著預定多數同種行為之犯罪形態，係以反覆為同種
    類的行為為構成要件內容之犯罪，在立法上認為施用毒品具
    有成癮性，所侵害之法益同一，於刑法上評價為「集合犯」
    之包括一罪；故本案被告於、95年12月27日晚上7 時45分
    許及96年2 月15日上午11時35分許於不詳處所各有施用第一
    級毒品海洛因各1 次（96年度毒偵字第3129、3592號併辦意
    旨書）；以及於、96年3 月22日晚上20時許在高雄市○○
    區○○路151 巷7 號施用第一級毒品海洛因各1 次（96毒偵
    字第3400號併辦意旨書），原審法院對於被告上開施用第一
    級毒品行為，因該次施用海洛因毒品之時間距本案判決所認
    定被告施用毒品之時間即95年9 月26日20時許，犯罪時間緊
    接，所犯係犯罪構成要件相同之罪，顯係出於反覆、延續施
    用之單一行為決意，從而在行為概念上，應評價認係包括一
    罪之集合犯，而為實質上之同一案件，依審判不可分原則，
    該案應為起訴效力所及，原審未予併案審理，尚有違誤，因
    而指摘原審判決不當應予撤銷，並將該部分犯行聲請本院併
    案審理。
三、惟查:
(1)、按「查施用毒品罪，在修正刑法於九十五年七月一日施行前
    ，無論實務與理論，一向認為施用完畢，其犯罪即屬成立，
    基於概括犯意，多次施用同級毒品，認係成立連續犯，從無
    依接續犯或常習犯、集合犯所謂包括一罪論處之例，則九十
    五年七月一日起刑法連續犯規定刪除後，多次施用同級毒品
    ，自應併合處罰。」最高法院96年度台上字第1195號判決採
    同一見解。是以檢察官上訴意旨謂：「施用毒品罪，其構成
    要件設計上，本身即蘊涵著預定多數同種行為之犯罪形態，
    係以反覆為同種類的行為為構成要件內容之犯罪，在立法上
    認為施用毒品具有成癮性，所侵害之法益同一，於刑法上評
    價為『集合犯』之包括一罪」，尚嫌無據。
(2)、原審所認定被告施用第一級毒品海洛因的時間為95年9 月25
    日，次數僅1 次，而公訴人移送併案被告其餘遭查獲之施用
    第一級毒品海洛因，先後3 次，被查獲之時間分別是「95
    年12月27日」、「96年2 月15日」、「96年3 月22日」；其
    第一次與第二次相隔近3 個月，第二次與第三次相隔近1 月
    20日，第三次與第四次相隔1 月又7 日，四次遭查獲施用毒
    品，而其施用屬於間斷為之，並無密集性，故尚難據而認定
    被告施用第一級毒品海洛因有「成癮性、濫用性、依賴性，
    戒除、遮斷不易」之特徵，是以檢察官上訴意旨稱「足認被
    告確係因施用毒品海洛因成癮、濫用及依賴性，而基於反覆
    、延續施用毒品海洛因之實質單一『集合』犯意，長期反覆
    、延續分別施用毒品」，屬於集合犯云云，亦難採信。被告
    施用毒品既非係在密接時間及密接空間利用同一機會為之，
    亦難認有何接續犯之包括一罪之關係。
(3)、被告雖辯稱長期施用，無中斷云云，然該部分除被告一己自
    白外，別無其他補強證據，其自白亦無法信為真實。故檢察
    官移送併辦部分被告之犯行，與檢察官起訴部分被告之犯行
    ，既無集合犯一罪之關係，且非起訴效力所及，本院無從合
    一審判，檢察官以上開理由指摘原審判決不當，為無理由，
    應予駁回。
四、上開檢察官併案審理部分，因與本案並無實質上一罪關係，
    業如上述，本院自不得一併案理，上開併案部分應予退回，
    由檢察官另為適法之處理，併此敘明。
據上論斷，應依刑事訴訟法第368 條、第373 條，判決如主文。
本案經檢察官姜麗儒到庭執行職務。
中　　華　　民　　國　　96　　年　　6 　　月　　27　　日
                  刑事第八庭    審判長法  官   李炫德
                                      法  官   蔡國卿
                                      法  官   簡志瑩
以上正本證明與原本無異。
如不服本判決應於收受本判決後10日內向本院提出上訴書狀，其
未敘述上訴理由者，並得於提起上訴後10日內向本院補提理由書
狀（均須按他造當事人之人數附繕本）「切勿逕送上級法院」。
中　　華　　民　　國　　96　　年　　6 　　月　　27　　日
　　　　　　　　　　　　　　　　　　　書記官   白  蘭
附錄本判決論罪科刑法條：
毒品危害防制條例第10條
施用第一級毒品者，處 6 月以上 5 年以下有期徒刑。
施用第二級毒品者，處 3 年以下有期徒刑。
